【裁判字號】    92,訴,73
【裁判日期】    920401
【裁判案由】    損害賠償
【裁判全文】
臺灣嘉義地方法院民事判決  九十二年訴字第七三號
    原      告  丙○○○
    訴訟代理人  乙○○
    被      告  甲○○
右當事人間請求損害賠償事件，經本院刑事庭移送而來（九十一年度交附民字第八六
號），本院判決如左：
    主      文
被告應給付原告新台幣壹佰拾柒萬伍仟元，及自民國九十一年八月二十八日起至清
償日止，按年息百分之五計算之利息。
原告其餘之訴駁回。
訴訟費用由被告負擔十分之七；餘由原告負擔。
本判決第一項於原告以新台幣肆拾伍萬捌仟元供擔保後，得假執行。
原告其餘假執行之聲請駁回。
    事      實
甲、原告方面：
一、聲明：被告應給付原告新台幣（下同）一百八十六萬七千元，及自起訴狀繕本送
    達被告之翌日起至清償日止，按年息百分之五計算之利息，並願供擔保請准為假
    執行之宣告。
二、陳述：
（一）被告甲○○於民國九十年十月十四日上午五時四十分許，騎乘車號ＴＬＦ─八
      九九號機車，在嘉義市○○路與廣寧街口，因提前逆向轉彎，疏未暫停讓原告
      先行通過，致撞上正行走之原告，致原告受有腹部挫傷併腸系統動脈破裂、小
      腸多處挫傷、腹腔內大出血、出血性休克、右側脛排骨複雜開放性骨折、呼吸
      衰竭、多發性盲腸及上行性結腸潰瘍併下腸骨道大出血等傷害，其過失傷害罪
      行經本院九十一年度交易字第一八二號刑事判決判處有罪確定。
（二）原告依民法第一百八十四條第一項、第一百九十一條之二、第一百九十三條第
      一項、第一百九十五條第一項之規定，請求被告賠償如下所受之損害：
      (1)增加生活上之需要費用：原告為被告撞傷，手術後無法自理日常生活，須專
        人照顧，每月需支出二萬五千元，自受傷時起至九十一年四月十三日止，計
        五個月十二萬元。又原告十六年出生，故復原緩慢，計尚需一年半始能自理
        生活，此段期間需再請專人照顧生活，其費用為四十五萬元，合計為五十七
        萬五千元。另原告受傷後現需使用人工肛門（造褸口），每日三百元，因此
        項費用出院後非全民健保所能給付，原告請求至九十一年十月份止之費用。
      (2)精神慰撫金：原告受傷迄今除肉體之痛苦外，現因無法自理生活，大小便亦
        失禁力，終日使用人工肛門，生不如死，精神上痛苦萬分，請求精神慰撫金
        一百萬元。原告十六年十一月十一日出生，原為家庭主婦，未就學，共有四
        名子女。
三、證據：提出診斷證明書影本二份、收據十五份為證。
乙、被告方面：
    被告未於最後言詞辯論期日到場，據其以前到庭之陳述略稱：
 一、聲明：駁回原告之訴。
 二、陳述：有誠意償還，但現無資力。
丙、本院依職權函查被告最近一次申報所得資料暨歸戶財產、調閱本院九十一年度交
    易字第一八二號刑事卷、向嘉義市聖馬爾定醫院函查。
    理    由
一、被告未於最後言詞辯論期日到場，核無民事訴訟法第三百八十六條所列各款情形
    ，爰依原告聲請，由其一造辯論而為判決。
二、原告主張：被告甲○○於九十年十月十四日上午五時四十分許，騎乘車號ＴＬＦ
    ─八九九號機車，在嘉義市○○路與廣寧街口，因提前逆向轉彎，疏未暫停讓原
    告先行通過，致撞上正行走之原告，致原告受有腹部挫傷併腸系統動脈破裂、小
    腸多處挫傷、腹腔內大出血、出血性休克、右側脛排骨複雜開放性骨折、呼吸衰
    竭、多發性盲腸及上行性結腸潰瘍併下腸骨道出血等傷害，其過失傷害罪行經本
    院九十一年度交易字第一八二號刑事判決判處有罪確定等事實，業據原告提出診
    斷證明書影本二份為證，並為被告所不爭執。被告於上開時地因服用酒類，不能
    安全駕駛動力交通工具而駕駛，並因而過失傷害原告，經本院刑事庭以九十一年
    度交易字第一八二號刑事判決處徒刑確定之事實，亦有本院上開刑事判決一份在
    卷可憑，復經本院調閱該號卷查明屬實，堪信原告上開主張為真實。
三、按因故意或過失，不法侵害他人之權利者，負損害賠償責任、汽車在使用中加損
    害於他人者，駕駛人應賠償因此所生之損害、不法侵害他人之身體或健康者，對
    於被害人因此喪失或減少勞動能力或增加生活上之需要時，應負損害賠償責任、
    不法侵害他人之身體、健康，被害人雖非財產上之損害，亦得請求賠償相當之金
    額，民法第一百八十四條第一項前段、第一百九十一條之二前段、第一百九十三
    條第一項、第一百九十五條第一項前段定有明文。查本件事故係因被告之過失行
    為所致，原告因本件事故受有上述傷害，原告所受傷害與被告之過失行為間顯具
    有相當之因果關係，被告對於原告所受損害自應負侵權行為之損害賠償責任。原
    告請求被告賠償之金額，是否應予准許，分述如下：
（一）增加生活上之需要之費用：查原告提出之財團法人天主教聖馬爾定醫院於九
      十年十二月二十一日所出具之診斷證明書之記載：原告於九十年十一月十四日
      急診入該院手術施行骨折復位及外固定術，九十年十月十六日手術施行腸系膜
      動止血，部分小腸切除及吻合術，腹腔血腫清除引流術，九十年十一月十四
      日、十二月三日施行腹壁膿瘍擴創術，九十年十一月二十一日施行右半腸切除
      手術，九十年十二月十日轉出外科加護病房，目前仍在呼吸治療中心觀察治療
      中等語。本院八十九年度交易字第一八二號刑事案件向該院函查原告之病情
      ，該院認：原告於九十年十月十四日因右腿脛骨、腓骨開放性骨折，住院行外
      固定手術，住院期間併發大腸多發性潰瘍，行升結腸切除併迴腸人工造，另
      又併發呼吸衰竭，行氣管切開造口術，使用呼吸輔助器，於九十一年三月一日
      出院，出院情況為右小腿外固定，需Ｘ光追蹤檢查癒合程度，才能確定外固定
      拔休或再手術治療（因該員已七十五歲，又有骨質疏鬆症，影響骨折的癒合）
      ，另原告已能自己呼吸，不再使用呼吸，但氣管造口管未拔除，可言語，符合
      健保外傷性重大傷病標準等語，有該院九十一年四月十六日（九一）惠醫字第
      ０三九一號函一份附卷可憑（系調卷影印）。原告於九十二年三月六日至該
      院門診Ｘ光檢查，現骨已有癒合，但骨質疏鬆，尚不宜正走動等情，亦有原告
      提出之該院於九十二年三月六日所出具之診斷證明書在卷可憑。綜合以上證據
      觀之，原告主張其自九十年十月十四日受傷起，共需一年十一個月無法自理生
      活，需專人照顧，應可採信。次查，本院向財團法人天主教聖馬爾定醫院函查
      結果，該院函覆一般看護工全日二十四小時之費用為二千元，有該院九十二年
      二月十一日（九二）惠醫字第０一四五號函一份附卷可稽；原告主張其請人照
      顧每月需支出看護費用二萬五千元，並其提出之收據十三張在卷可憑，原告請
      求以每月二萬五千元計算其看護費用，應屬有據，是原告請求一年十一個月、
      每月二萬五千元，合計五十七萬五千元之看護費用，應予准許。至於原告主張
      ：其受傷後現需使用人工肛門，每日三百元，該部分健保未給付，請至九十一
      年十月間之費用等語，並未提出任何證據供本院審酌，經本院多次曉諭其提出
      收據等證據供本院審酌（九十二年二月十一日、三月四日、三月十八日筆錄）
      ，迄未提出，且本院向財團法人天主教聖馬爾定醫院函查結果，該院之函覆亦
      無該部分之資料，是原告該部分之請求無從准許。
（二）精神慰撫金：原告主張其受傷後大小便失禁，終日使用人工肛門，生不如死，
      精神上痛苦萬分，其原為家庭主婦，未就學，共有四名子女等語，被告並未到
      場爭執，復未到場陳明其身分、社會地位、經濟狀況等。本院向財政部臺灣省
      南區國稅局嘉義市分局函查結果，被告九十年度並未申報所得，亦無其他財產
      ，有該局九十二年一月十三日函暨所附所得資料清單、財產歸屬資料清單附卷
      可憑。審酌上情及原告因被告之過失行為受有前述傷害，傷勢頗重，原告十六
      年十一月十一日出生，有診斷證明書在卷可憑，其年事已高，受此創傷，需經
      長期之治療，精神上必深感痛苦，認原告所受非財產上損害，以八十萬元為相
      當，原告請求一百萬元，應予核減至八十萬元，方屬公允。
四、綜上所述，原告得請求被告賠償之金額為一百三十七萬五千元。從而原告依侵權
    行為之法律關係，請求被告賠償其所受之損害，於一百三十七萬五千元及自起訴
    狀繕本送達被告之翌日即九十一年八月二十八日起至清償日止，按年息百分之五
    計算之利息之範圍內，於法有據，應予准許，逾此範圍之請求，於法無據，應予
    駁回。
五、原告陳明願供擔保聲請宣告假執行，經核其勝訴部分，於法並無不合，爰酌定擔
    保金額予以准許，至於原告敗訴部分，其假執行之聲請亦因訴之駁回而失所附麗
    ，應併予駁回。
六、據上論結，本件原告之訴為一部有理由，一部無理由，依民事訴訟法第三百八十
    五條第一項前段、第七十九條但書、第三百九十條第二項，判決如主文。
中      華      民      國    九十二    年      四      月      一      日
~B臺灣嘉義地方法院民事第二庭
~B    法  官  黃  渙  文
右為正本，係照原本作成。
如對本判決上訴須於判決送達後廿日內向本院提出上訴狀。
中      華      民      國    九十二    年      四      月      一      日
~B    書記官  馮  澤  文


司法院資訊處製作；財團法人民間司法改革基金會備份。
